【裁判字號】    90,易,2996
【裁判日期】    901227
【裁判案由】    違反商標法等
【裁判全文】
臺灣高雄地方法院刑事判決                          九十年度易字第二九九六號
    公  訴  人  臺灣高雄地方法院檢察署檢察官
    被      告  乙○○
                甲○○
右列被告等因違反商標法等案件，經檢察官提起公訴（八十九年度偵字第二五０四五
號），本院判決如左：
    主  文
甲○○、乙○○均無罪。
    理  由
一、公訴意旨略以：被告甲○○係設於高雄市前鎮區鎮昌七巷二十九之三號「宗宏商
    行」之負責人，以什貨買賣批發為業，詎其於民國八十九年九月中旬，明知至其
    商行兜售之不知其姓名綽號「阿宏」之人所銷售之香菸，其包裝上印有如附圖一
    （檢察官起訴書誤載為如附圖二）所示之長壽字樣及圖樣，係台灣省菸酒公賣局
    （下簡稱公賣局）向經濟部中央標準局（現改制為智慧財產局）申請註冊之商標
    圖樣，指定使用於菸及菸草之商品，擁有商標專用權，任何人未經其同意或授權
    不得使用相同商標於同一商品或予以販賣，竟基於意圖欺騙他人及意圖營利之犯
    意，以每箱新台幣（下同）一萬一千三百五十元之代價，向其購入偽製其上印有
    如附圖一之長壽字樣及圖等商標圖樣，且未貼專賣憑證之白色長壽淡菸共計三十
    箱後，再於八十九年九月二十八日下午二時許，以每箱一萬一千四百二十元之價
    格，將上開三十箱偽製白色長壽淡菸售予設於高雄市○○區○○路四十七巷二十
    九號「開傳菸酒專賣店」之負責人乙○○，乙○○亦基於意圖欺騙他人與意圖營
    利之犯意，以每包二十五元、每條二百三十一元之價格，販賣於不特定人，嗣經
    人檢舉而為警於八十九年九月二十九日下午三時五十五分許，在上開乙○○所經
    營之「開傳菸酒專賣店」內查獲，並扣得上述偽製之白色長壽淡菸六千六百十包
    （即十三箱又十一條）等物，因認被告二人均涉犯台灣省內菸酒專賣暫行條例第
    三十七條第五款之未貼專賣憑證之菸類與商標法第六十條第一款、第六十三條之
    罪嫌云云。
二、按犯罪事實應依證據認定之，無證據不得推定其犯罪事實，刑事訴訟法第一百五
十四條定有明文。又認定不利於被告之事實，須依積極證據，苟積極證據不足為
    不利於被告事實之認定時，即應為有利於被告之認定，更不必有何有利之證據。
    另刑事訴訟法上所謂認定犯罪事實之證據，係指足以認定被告確有犯罪行為之積
    極證據而言，該項證據自須適合於被告犯罪事實之認定，始得採為斷罪資料（最
    高法院三十年上字第八一六號判例、最高法院二十九年上字第三一０五號判例參
    照）。
三、公訴人認被告二人涉犯上開罪行，無非以本案經人告密而查獲，扣案香菸經送驗
    為偽製之香菸，而被告甲○○購入之來源不明，每箱較公賣局販賣之價格便宜八
    十元，被告二人顯係貪圖不法利益而販入等情云云。惟訊據被告二人均堅決否認
    上開犯行，被告甲○○辯稱：該綽號「阿宏」向其稱係向大賣場以刷卡方式購買
    而來，為週轉現金而賣予他，每箱僅較公賣局便宜一百五十元，伊再以每箱賺七
    十元之代價賣予被告乙○○，並不知為偽菸等語，被告乙○○則辯稱：被告甲○
    ○向其稱係朋友託他賣，伊以每箱較公賣局便宜八十元購入，並不知為偽菸等語
    。
四、經查：
（一）扣案香菸經抽取二包，送請公賣局內埔菸廠檢驗結果，固非該局所生產之香菸
      等情，有該菸廠八十九年十月六日（八九）內菸試字第三九三五號函附於警卷
      可稽，被告甲○○亦自承其係有自一不詳姓名綽號「阿宏」手中買入扣案偽菸
      之事實不諱，惟被告二人均未坦承知其為偽菸乙節，且菸酒現今雖仍屬公賣局
      專賣，惟就零售商而言，其買進之管道，當不限直接向公賣局取得，現今多數
      大賣場、量販店均有同時販售菸酒等物，為眾所週知之事實，亦有被告乙○○
      提出之好市多貨物清單、發票、東齊超市及萬客隆量販店廣告文宣、被告甲○
      ○提出之萬客隆送貨單、統一發票各二份等在卷可佐，是被告甲○○辯稱綽號
      「阿宏」之人向其稱係以刷卡方式在大賣場購得，出售供週轉現金等語，被告
      乙○○辯稱被告甲○○向其稱上開偽菸係以刷卡方式購得，朋友託售等語，非
      無所據，被告甲○○向不詳姓名綽號「阿宏」之人買入上開香菸，被告乙○○
      再向被告甲○○購入，尚不能謂其取得之管道異於平常。
（二）且白色長壽淡菸（軟盒）每箱批發價一萬一千五百元，而如萬客隆之倉儲批發
      店每箱亦僅售價一萬一千五百五十元等情，業據被告二人供述明確，並有上開
      萬客隆出售白色長壽淡菸予第一鋼鐵工業股份有限公司之送貨單及統一發票各
      一紙在卷可憑，而被告甲○○向該不詳姓名之人以每箱一萬一千三百五十元之
      價格買入，再以每箱一萬一千四百二十元之價格售予被告乙○○，而被告乙○
      ○確係以每箱一萬一千四百二十元之價格購入，三十箱共計三十四萬二千六百
      元等情，亦有被告乙○○提出於八十九年九月二十九日匯款予被告甲○○之匯
      款申請書在卷可稽，而被告甲○○轉賣予被告乙○○上開偽菸，每箱僅獲利七
      十元，被告乙○○買入之價格亦僅較公賣局所售者便宜八十元等情，亦為檢察
      官起訴認定之事實，如以公訴人認被告所購入之三十箱香菸均係偽菸計算，被
      告甲○○可獲利二千一百元，被告乙○○全數售出則可獲利二千四百元，實難
      謂有何暴利之處，甚且被告乙○○領有公賣局高雄分局零售商許可證，更可直
      接向公賣局配銷香菸出售，若被告二人明知其為偽菸，當無以上開之價格買入
      ，僅為區區二千餘元之利益，冒血本無歸，且罹致刑責之危險之理，況公賣局
      為促銷某項產品或對於新產品於剛推出期間，為鼓勵零售商舖貨購買，時有辦
      理特別搭贈，如凡購買二條新產品香菸即贈送同產品一包或購買愛可涼酒五罐
      贈送一罐之優惠等情，業據本院向公賣局查詢屬實，有該局九十年十二月三日
      （九０）公業字第００二七０七五號函在卷可稽，是於向公賣局購物香菸時有
      獲得優惠之情況與被告所購入之價格比較，益足認被告以上開價格購入無何謀
      暴利之意圖可言。
（三）更且上開扣案之香菸包裝上，亦印有菸酒公賣局之專賣憑證等情，有高雄市政
      府警察局刑事警察大隊九十年十一月九日高市警刑大經字第一一０三０號函附
      卷可稽，公訴人認扣案香菸未貼專賣憑證等情，已有誤會，且扣案白色長壽香
      菸上所印製之專賣憑證，其外觀與真品並無明顯差別，亦有該函所附扣案香菸
      包裝影本一紙可稽。而不詳姓名之人既能製造偽菸對外銷售，上開專賣憑證與
      真正之專賣憑證必甚相似，被告並非專業人士，實難強求其有能力，僅憑肉眼
      ，判斷上開香菸及專賣憑證均係偽造，是被告辯稱其不知上開香菸係偽菸等語
      ，應可採信。
五、綜上所述，被告二人購入上開香菸之管道既非異常，販賣上開香菸亦無暴利可圖
    ，而扣案之香菸外觀上既印有專賣憑證，且與真品並無明顯差別，是被告二人辯
    稱其主觀上不知其所販入之香菸為偽菸等語，應屬可採，至扣案香菸僅能證明被
    告二人有販售之客觀行為，不能遽此推論被告主觀上亦知其為偽菸，此外，本院
    依職權調查，亦查無積極證據足以證明被告有公訴人所指上開犯行，犯罪不能證
    明，應諭知被告二人均無罪。
據上論結，應依刑事訴訟法第三百零第一項，判決如主文。
中      華      民      國      九十     年      十二    月    二十七   日
                                  臺灣高雄地方法院刑事第二庭
                                      法  官  高  榮  宏
右正本證明與原本無異。
如不服本判決，應於判決送達後十日內，向本院提出上訴狀。
                                      書記官  邱  秋  珍
中      華      民      國      九十     年      十二    月    二十七   日


司法院資訊處製作；財團法人民間司法改革基金會備份。
